最高法院刑事判決　　　　　　　　　　　　　　　九十一年度台上字第一六六三號
　　上　訴　人　甲○○
　　選任辯護人　呂傳勝律師
右上訴人因妨害自由案件，不服台灣高等法院中華民國九十一年一月七第二審更審判
決（九十年度重上更(五)字第二五三號，起訴案號：台灣台北地方法院檢察署八十三年
度偵字第二八四四號），提起上訴，本院判決如左：
    主  文
上訴駁回。
    理  由
按刑事訴訟法第三百七十七條規定，上訴於第三審法院，非以判決違背法令為理由，
不得為之。是提起第三審上訴，應以原判決違背法令為理由，係屬法定要件。如果上
訴理由狀並未依據卷內訴訟資料，具體指摘原判決不適用何種法則或如何適用不當，
或所指摘原判決違法情事，顯與法律規定得為第三審上訴理由之違法情形，不相適合
時，均應認其上訴為違背法律上之程式，予以駁回。本件原判決認定上訴人甲○○因
陳創義欠債未還心生不滿，於民國八十二年十月中旬，在桃園市之不詳地點與康進財
（經原審判決確定）謀議，以綁架陳創義之方式索債，並允以事成後給予四成報酬。
二人旋基於犯意之聯絡，共同於不詳之時、地指使另四名姓名、年籍不詳之成年男子
以綁架方式索債，於八十三年一月二十一日下午十九時許，至台北縣新店市○○路三
０四號陳創義經營之保全牛肉麵店，分持刀、棍抵制挾持陳創義搭乘不知情之陳宇順
所駕駛之營業小客車依彼等之指示駕車，駛至台北縣林口鄉某廢棄工廠內，以電線綑
綁其手將之私行拘禁於工廠房間內。同年月二十二日上午七時許，再駛至桃園縣南
崁地區之溫莎堡汽車旅館，將陳創義拘禁於旅館房間內，當晚二十時許再駕車返回台
北縣林口鄉之廢棄工廠內。嗣因得悉警方已逮捕甲○○，始釋放陳創義等情。係以上
開事實，業據陳創義於警訊、偵查及審理中指述明確，核與證人陳燕蓉、陳宇順分別
在警訊、偵查及審理中證述相符。陳創義所受之傷害復有台北縣立板橋醫院於八十三
年一月二十四日出具之驗傷診斷書一紙可稽。上訴人於警訊時坦承：「因陳創義開給
我的貳佰萬元支票四張全遭退票，才教唆康進財強行擄走陳創義，並恐嚇交付二百萬
元，事成之後給予康進財抽取四成佣金」等語；而上訴人係於八十三年一月二十二日
下午二十二時許遭警方逮捕，警方並曾囑上訴人多方聯絡同案被告康進財釋放陳創義
等情，業據證人即承辦警員張荷生證述明確。上訴人被捕未久，該四名男子即知悉其
事，並責令陳創義須保證上訴人無事後即予釋放；另參諸該四名男子於綁架陳創義前
曾先由不詳之人打電話佯找上訴人之方式藉以確認陳創義，並質問陳創義是否認識上
訴人，且聲稱係上訴人叫渠等前來拿錢等情，業據陳創義於偵查及原審供明在卷，倘
上訴人未曾與康進財謀議而共同指示該不詳姓名年籍之四人為本件犯行，該四不詳姓
名年籍之人何以指明係為被告上訴人索債？又何以於被告上訴人多方聯絡後，陳創義
始能安然返回？返回前，歹徒何以並要求陳創義保證被告上訴人無事？又上訴人何須
以四成之高額請人索債？可見上訴人與康進財確有謀議而共同指示該不詳姓名年籍之
四人為本件犯行。雖上訴人除在警訊時供認上揭犯行外，於偵、審中均否認犯罪而無
法詳究其何時、如何與康進財及該不詳年籍之四成年男子謀議犯罪內容，亦無法究明
謀議地點是否為青溪國小之誤載，亦難僅因無法詳究上訴人與同案被告康進財於何時
、何地、謀議指使，而逕認上訴人未參與。上訴人雖自白係「教唆」，惟究為「教唆
」或「共謀共同正犯」，乃法律評價問題，自不因被告自承為教唆，即可免共謀共同
正犯之責。雖陳創義於警偵訊及審理中所供強押其上車者有四人或稱有五人，但於原
審調查時已明白供稱：「押我的人，連司機共有五個人」，則妨害陳創義自由者共有
四人，加上駕駛計程車搭載該四人之司機陳宇順則有五人。上訴人於審判中指稱警訊
係出於刑求，警訊筆錄不實云云。惟查警訊筆錄係依上訴人之陳述而製作，當時尚有
其他同事在場，並無刑求情事，且沒有不讓上訴人看筆錄或強迫其簽名之情事，業據
承辦警員張荷生到庭結證屬實，且上訴人於警訊後經移送檢察官偵訊時不僅未為警訊
遭刑求之陳述，並陳稱：「有四張支票退票，我將支票交給康進財，由他全權委託處
理。」；嗣經檢察官多次偵訊亦無警訊筆錄遭強迫簽名之陳述。迨第一審法院審理時
，上訴人始為刑求之抗辯，足證此係其諉卸刑責之飾詞，要無可取。警訊筆錄之自白
，並非依不正方法取得，其與事實相符之部分自得為證據。至於陳宇順在陳創義遭該
四名不詳姓名年籍之男子挾持後，即亦同受控制，開車沿途皆被恐嚇闖紅燈，無法報
警，且該四名男子並有抄下陳宇順之身分證資料，陳宇順因而不敢報案等情，業據陳
宇順陳明在卷。則其未於途中逃跑復未向警報案，實係肇因於畏懼該四名男子對其生
事，尚難謂與常情不符。況依陳創義所述，其遭押上車時，有見到營業欄名稱為「陳
宇順」，倘陳宇順與該四名男子亦有犯意聯絡，自當將營業欄上姓名掩飾，以免日後
遭陳創義指認，陳宇順確係臨時為該四名姓名年籍不詳男子叫喚而載客。因認上訴人
犯行明確，撤銷第一審關於此部分之判決，適用刑法第第三百零二條第一項之規定，
論處上訴人共同私行拘禁罪刑，已詳述其所憑之證據及其認定之理由，並對於上訴人
所辯無妨害自由犯行，為不可採取，於理由內詳予指駁說明，從形式上觀察，並無何
違法情形存在。上訴意旨略以：原判決對於本院第四、五次判決發回意旨均未調查審
酌，自有應於審判期日調查之證據未予調查之違法。警訊筆錄係在十四小時之疲勞訊
問在由警方任意製作，筆錄內多處與事實不符，原判決採取筆錄上訴人之自白，為論
罪之依據，自屬違法。證人陳宇順為計程車司機，卻載陳創義歷經三十二小時，在車
上聽聞犯罪經過，何以不報警，且車上竟能擠上七人，且陳創義事隔七個月才提出八
十三年八月二十三日之驗傷單，住入溫莎堡汽車旅館均應登記，暴徒持刀棍進入二次
何以未被員工發現報警，而林口廢工場亦有業主鎖門，何能輕易進入，原審均未調查
。陳創義已查明上訴人不知情亦未教唆，撤銷刑事告訴，原判決憑陳創義不實之陳述
，未調查與事實是否相符，而論處上訴人罪刑，自屬違法。陳創義負債累累，是否遭
人索債而誤指為上訴人極有可能，原判決認上訴人之抗辯不可採，其自由心證之判斷
違背經驗法則等語。惟查原判決對於本院前二次判決發回意旨均已調查或敘明其證據
取捨之理由，並已敘明警訊筆錄係出於上訴人之自由意識，與事實相符部分得採為論
罪之依據，亦說明陳宇順未於途中逃跑復未向警報案，實係肇因於畏懼該四名男子對
其生事，尚難謂與常情不符。而上訴人所犯本罪非告訴乃論之罪，雖經撤回告訴，不
影響原判決依調查證據之結果論處上訴人罪刑。此外，上訴意旨並未依據卷內資料具
體指摘，徒憑己見，仍執陳詞，就原判決明白論斷之事項，及原審認事採證職權之行
使，任意指摘，泛言原判決有應於審判期日調查之證據未予調查及理由不備之違法，
或判決本旨無關之枝節問題，漫指原判決違法，或為單純事實之爭執，均非適法之第
三審上訴理由。其上訴違背法律上之程式，應予駁回。
據上論結，應依刑事訴訟法第三百九十五條前段，判決如主文。
中      華      民      國    九十一    年      三      月    二十八    日
                              最高法院刑事第六庭
                                  審判長法官  吳  雄  銘
                                        法官  池  啟  明
                                        法官  石  木  欽
                                        法官  郭  毓  洲
                                        法官  吳  三  龍
      右正本證明與原本無異
                                              書  記  官
中      華      民      國    九十一    年      四      月     一       日
